臺灣新北地方法院民事判決
110年度簡上字第118號
上  訴  人  
即被上訴人  張淑晶  

                      （現於法務部○○○○○○○○○執行中）
被上訴人即  
上訴人      張振盛  

上列當事人間請求損害賠償事件，上訴人對於中華民國110年1月
25日本院板橋簡易庭109年度板簡字第2488號第一審判決提起上
訴，經本院於111年5月11日言詞辯論終結，判決如下：
    主  文
兩造上訴均駁回。
第二審訴訟費用由兩造各自負擔。
    事實及理由
一、上訴人即被上訴人張淑晶（下稱張淑晶）起訴主張：
    兩造為兄妹關係，兩造之母張陳秀緞與被上訴人即上訴人張
    振盛（下稱張振盛）間有給付扶養費訴訟，第二審程序案列
    109年度家親聲抗字第36號，並於民國109年9月16日在本院
    位於新北市○○區○○路0段00巷0號板橋院區開庭審理，張淑晶
    當日則為張陳秀緞之代理人，並偕同張陳秀緞出庭。詎於同
    日下午12時30分許準備程序結束後，兩造行至板橋院區門口
    處，張淑晶向張振盛表示希望其能給付扶養費予父母，張振
    盛竟在上開不特定多數人得見聞之場合，對張淑晶辱罵「不
    要臉、無恥」等語，藉此貶抑張淑晶之人格評價，致張淑晶
    名譽受損。為此，依侵權行為損害賠償之法律關係，請求張
    振盛損害賠償。並聲明：張振盛應給付張淑晶新臺幣（下同
    ）11萬元，及自起訴狀繕本送達翌日起至清償日止，按週年
    利率百分之五計算之利息。
二、張振盛於原審經合法通知，未於言詞辯論期日到場，故依張
    淑晶之聲請，由其一造辯論，並為張淑晶一部勝訴、一部敗
    訴判決，認張振盛應給付張淑晶1萬元，及自109年12月21日
    起至清償日止，按週年利率百分之五計算之利息，張淑晶其
    餘之訴駁回，訴訟費用由張振盛負擔百分之九，餘由張淑晶
    負擔。張淑晶、張振盛對上開判決均提起上訴，其主張及聲
    明如下：
  ㈠張淑晶部分：
　　張振盛名下所有不動產、現金、股票總值上億，原審僅判決
    其應賠償1萬元，實屬過低等語。並上訴聲明：⒈原判決不利
    於張淑晶部分廢棄。⒉張振盛應再給付張淑晶11萬元及自起
    訴狀繕本送達翌日起至清償日止，按週年利率百分之五計算
    之利息。⒊第一、二審訴訟費用由張振盛負擔。並對張振盛
    之上訴答辯聲明：駁回張振盛上訴。
  ㈡張振盛部分：
　　於109年9月16日開庭時，其已當庭允諾每月會多給付扶養費
    3,000元，故於開完庭後與張淑晶間談話和平，未有衝突，
    自無可能對張淑晶辱罵「不要臉、無恥」。又兩造在板橋院
    區門口或大門右側花圃交談時，兩造之母張陳秀緞尚於法院
    內等待，並未參與討論，並無可能聽聞二人交談內容，張陳
    秀緞於原審所為之證述顯屬不實。張淑晶對張振盛曾提起公
    然侮辱告訴，指稱張振盛於110年3月19日在板橋院區門口對
    其辱罵，然張淑晶所指稱之上開刑事案件，情節與本案相同
    ，惟日期相差半年，顯見本件事實有編織可能。並上訴聲明
    ：⒈原判決不利於張振盛部分廢棄。⒉上開廢棄部分，張淑晶
    於原審之訴駁回。⒊第一、二審訴訟費用由張淑晶負擔。並
    對張淑晶之上訴答辯聲明：駁回張淑晶上訴。
三、本院之判斷：
  ㈠查兩造為兄妹關係，張振盛、張淑晶及張陳秀緞因本院109年
    度家親聲抗字第36號給付扶養費事件，於109年9月16日上午
    11時55分許，在本院板橋院區家事法庭第2法庭開庭，此為
    兩造所不爭執，且有本院109年度家親聲抗字第36號報到單
    及該日準備程序筆錄影本各1份附卷可稽（見本院卷第139至
    141頁），是上開事實首堪認定。
  ㈡張淑晶主張張振盛在109年9月16日下午12時30分許，於本院
    板橋院區開庭結束後，在院區門口處對其辱罵「不要臉、無
    恥」，惟此為張振盛所否認，是此部分之事實應先予以審究
    。查：
  ⒈證人即兩造之母張陳秀緞於原審已到庭證稱：109年9月16日
    上午我跟張淑晶一起到板橋院區開庭，是請求張振盛給付扶
    養費，開完庭後，在板橋院區門口，張淑晶先向張振盛說我
    身體不好，要張振盛負擔扶養費，張振盛就說張淑晶不要臉
    、無恥，還說一毛錢都不給，很大聲，我在門口外面都聽到
    ，旁邊也很多人，大約4、5個人都有聽到等語。經核證人張
    陳秀緞上開證述與張淑晶所主張之事實內容相符，且兩造既
    均為張陳秀緞之子女，張陳秀緞並無設詞編撰之必要，輔以
    張陳秀緞於原審證述時間為110年1月11日（見原審卷第105
    頁），距事發之日時間並非久遠，且事實內容明確而無複雜
    之情，張陳秀緞就前後事實之陳述亦無顛倒或明顯錯誤情事
    ，堪認張陳秀緞上開證述內容為真實。又本件經調取本院10
    9年度家親聲抗字第36號之開庭報到單及準備程序筆錄，足
    認該請求給付扶養費事件確實於109年9月16日上午11時55分
    許開庭進行準備程序，此有報到單及準備筆錄影本各1份在
    卷可憑（見本院卷第139、141頁），核與張淑晶主張當日開
    庭後已是中午時間，兩造行至板橋院區門口處交談等事實亦
    屬相符。是張淑晶主張之上開事實，應即屬實。
  ⒉張振盛固主張證人張陳秀緞係受張淑晶慫恿而為不實證述，
　　並以另案民、刑事判決中張陳秀緞之證述經法院判決認定不
    可採，欲佐證張陳秀緞於原審之證述亦不足信。然衡情兩造
    皆為張陳秀緞之子女，張振盛於本件亦一再主張其均定期給
    付扶養費予張陳秀緞，則張陳秀緞無由為偏頗證述；又張振
    盛以張陳秀緞之存摺印章為張淑晶保管，故張陳秀緞始對其
    誤解而為偽證云云，然此僅為張振盛之臆測，難認張振盛此
    部分所述為真實。再者，張陳秀緞於原審所為之證述內容並
    非繁複，於原審證述之時間與事發時間相近，與另案張陳秀
    緞就給付扶養費或兩造借貸事實所為較繁複證述內容，非可
    比擬，況張陳秀緞證述本件張振盛之辱罵事實，與他案亦無
    牽扯，從而，張振盛以張陳秀緞另案證述不被法院採信，欲
    證明張陳秀緞於原審為虛偽證述，並無理由。
  ⒊張振盛另主張張淑晶曾指稱張振盛於「109年3月19日15時許
    」，亦在本院板橋院區內1樓走廊及門口外，即面向門口右
    側花圃、坡道處，對張淑晶辱罵不要臉，致張振盛經本院以
    110年度易字第414號刑事判決論罪科刑（按本件業經臺灣高
    等法院以111年度上易字第359號判決確定），然張淑晶於上
    揭刑事案件之指稱內容與本件相同，僅時間相隔半年，但不
    可能相差半年發生相同情況，顯見張淑晶本件所主張之事實
    虛偽等語。然兩造間有多項民、刑事訴訟進行中，又兩造父
    母對張振盛請求給付扶養費事件中，張淑晶亦擔任父母之代
    理人，足認兩造兩造因開庭而於法院相遇之次數並非僅有一
    、二次，且兩造關係惡劣，爭執未曾休止，是縱張淑晶於本
    件民事事件主張內容與上開刑事案件指稱內容相同，尚無可
    疑之處，況張淑晶主張之事實，有上開證據資料可佐，自無
    法以張淑晶本件主張與他案相似，而推論張淑晶本件主張不
    實，從而，張振盛此部分之主張亦無理由。
  ㈢按因故意或過失，不法侵害他人之權利者，負損害賠償責任
    ；不法侵害他人之身體、健康、名譽、自由、信用、隱私、
    貞操，或不法侵害其他人格法益而情節重大者，被害人雖非
    財產上之損害，亦得請求賠償相當之金額，民法第184條第1
    項前段、第195條第1項前段分別定有明文。是張淑晶依民法
    侵權行為規定，請求張振盛賠償於109年9月16日之公然侮辱
    行為造成其名譽權所受非財產上之損害，於法有據。
　㈣次按不法侵害他人之人格權，被害人受有非財產上損害，請
    求加害人賠償相當金額之慰撫金時，法院對於慰撫金之量定
    ，應斟酌實際加害情形、所造成之影響、被害人所受精神上
    痛苦之程度、雙方之身分、地位、經濟狀況及其他各種情形
    ，以核定相當之數額（最高法院47年台上字第1221號、51年
    台上字第223 號及76年台上字第1908號判例意旨可參）。經
    查，張淑晶、張振盛均為大學畢業，張淑晶現無業，此經張
    淑晶於原審陳述在案，再經本院調取兩造最近一期之財產所
    得資料，張振盛該年度薪資暨股利所得約為54萬餘元，名下
    有房屋、土地、汽車及股票等財產，總價值約1701萬元，張
    淑晶之所得約8000餘元，財產價值約5萬元，此有兩造之稅
    務電子閘門財產所得調件明細表在卷可稽，是本件審酌張振
    盛所為侵權行為內容為辱罵「不要臉、無恥」，所為時間尚
    屬短暫，且張陳秀緞亦證述該時旁邊約4、5人在場，張淑晶
    所受之損害程度，並衡酌兩造之學經歷、社會地位、經濟狀
    況等一切情狀，認張淑晶請求張振盛賠償精神慰撫金11萬元
    ，尚嫌過高，張振盛應賠償張淑晶之數額以1萬元為適當。
    是張淑晶於此範圍內之請求，自屬有據，應予准許，逾此範
    圍之請求，不應准許。
　㈤至張淑晶主張張振盛財產上億，倘張振盛僅賠償1萬元，金額
    過低云云，然法院對於慰撫金之量定，並非僅以賠償義務人
    之財產狀況為唯一考量，尚應斟酌加害情形及所造成之影響
    ，已如上述，則本院考量張振盛所為侵權行為內容係以言語
    辱罵，且時間短暫，地點又是位於本院板橋院區門口處，在
    旁聽聞之人數非多，張淑晶所受精神上痛苦之程度，及雙方
    之身分、地位、經濟狀況及其他各種情形，並為相當之數額
    核定，所核並無張淑晶所指過低情事，是張淑晶上開所指並
    無理由。
四、末按給付有確定期限者，債務人自期限屆滿時起，負遲延責
    任。給付無確定期限者，債務人於債權人得請求給付時，經
    其催告而未為給付，自受催告時起，負遲延責任。其經債權
    人起訴而送達訴狀，或依督促程序送達支付命令，或為其他
    相類之行為者，與催告有同一之效力。民法第229條第1項及
    第2項分別定有明文。又遲延之債務，以支付金錢為標的者
    ，債權人得請求依法定利率計算之遲延利息。但約定利率較
    高者，仍從其約定利率。應付利息之債務，其利率未經約定
    ，亦無法律可據者，週年利率為百分之5。民法第233條第1
    項及第203條亦有明文。查張淑晶主張張振盛應賠償1萬元為
    有理由，而此給付無確定期限，是張淑晶請求自起訴狀繕本
    送達翌日即109年12月21日起至清償日止，按年息5％計算之
    利息即應准許。
五、綜上，張淑晶依侵權行為法律關係，請求張振盛給付1萬元
    ，及自109年12月21日起至清償日止，按年息5％計算之利息
    ，為有理由，應予准許。逾此範圍，則屬無據，應予駁回。
    從而，原審所為判決，並無不合。兩造仍執陳詞，指摘原判
    決不當，皆難謂有據，求予廢棄改判，均無理由，均應駁回
    其上訴。
六、本件事證已臻明確，兩造其餘主張、攻擊防禦方法及所提證
    據，經本院斟酌後，認為均不足以影響本判決之結果，爰不
    逐一論述，併此敘明。
七、據上論結，本件上訴均無理由，依民事訴訟法第436條之1第
    3項、第449條第1項、第78條，判決如主文。
中　　華　　民　　國　　111 　年　　6 　　月　　2 　　日
                民事第五庭    審判長法　官　高文淵
　　　　　　　　
                                    法　官　王  廷
　　　　　　　　　　　　　　　　　　
                                    法　官　曹惠玲
以上正本係照原本作成。　　　　　　　　　　　　　　　　　
本判決不得上訴。
中　　華　　民　　國　　111 　年　　6 　　月　　6 　　日
                                    書記官  董怡彤